臺灣苗栗地方法院刑事判決　　　　　　　100年度訴字第294號
公　訴　人　臺灣苗栗地方法院檢察署檢察官
被　　　告　詹永銘
上列被告因強盜等案件，經檢察官提起公訴（100年度偵字第221
7號），本院判決如下：
    主    文
詹永銘犯攜帶兇器竊盜罪，處有期徒刑拾月。又犯恐嚇危害安全
罪，處有期徒刑參月。應執行有期徒刑壹年。
    事    實
一、詹永銘基於意圖為自己不法所有之犯意，於民國100 年4 月
    12日20時許，攜帶客觀上足以危害人之生命、身體安全而可
    供作兇器使用之菜刀1 把，行經劉有國址位於苗栗縣苑裡鎮
    鎮泰田里7 鄰泰田112 之3 號之住處前時，因見劉柏佾所有
    、平日為劉有國使用之車牌號碼923－DRC號重型機車（業已
    發還，由劉有國具名領回）停放於該處騎樓下，遂將上開重
    型機車牽離該處而竊取之。（即事實一）
二、嗣詹永銘將上開重型機車牽離上址約50公尺處時，適為當時
    在住處內發現異狀之劉有國追得，詎詹永銘竟另起恐嚇之犯
    意，而手持上開菜刀朝劉有國揮舞，以此加害生命、身體之
    意恫嚇劉有國，使劉有國心生畏懼，致生危害於安全。（即
    事實二）
三、案經苗栗縣警察局通霄分局報告臺灣苗栗地方法院檢察署檢
    察官偵查起訴。
    理    由
一、認定犯罪事實所憑之證據及理由：
  (一)證據能力：
  1.按被告以外之人於偵查中向檢察官所為之陳述，除顯有不可
    信之情況者外，得為證據，刑事訴訟法第159 之1 第2 項著
    有明文。此係因上開偵查中向檢察官所為之陳述雖仍為審判
    外之陳述，但立法者衡量刑事訴訟法規定檢察官代表國家偵
    查犯罪、實施公訴，依法有訊問被告、證人、鑑定人之權，
    且實務運作時，偵查中檢察官向被告以外之人所取得之陳述
    ，原則上均能遵守法律規定，不致違法取供，其可信性極高
    ，為兼顧理論與實務為由，而對「被告以外之人於偵查中向
    檢察官所為之陳述」，例外規定除有顯不可信之情況者外，
    得為證據。查本案證人劉有國、蘇志輝於檢察官偵訊時所為
    之證述，業均經具結擔保其等供述之真實性，而被告及辯護
    人並未具體提出上開證人等在偵查中所述有何其他顯不可信
    之情況以供審酌、調查，是就上開證人等於偵查中證述之任
    意性或真實性而言，均不具顯不可信之情況，該等證述自有
    證據能力。
  2.次按被告以外之人（包括證人、鑑定人、告訴人、被害人及
    共  同被告等）於審判外之陳述雖不符刑事訴訟法第159 條
    之1 至之4 等4 條之規定，而經當事人於審判程序同意作為
    證據，法院審酌該言詞陳述或書面陳述作成時之情況，認為
    適當者，亦得為證據；當事人、代理人或辯護人於法院調查
    證據時，知有刑事訴訟法第159 條第1 項不得為證據之情形
    ，而未於言詞辯論終結前聲明異議者，視為有前項之同意，
    同法第159 條之5 定有明文。立法意旨在於傳聞證據未經當
    事人之反對詰問予以核實，原則上先予排除。惟若當事人已
    放棄反對詰問權，於審判程序中表明同意該等傳聞證據可作
    為證據；或於言詞辯論終結前未聲明異議，基於尊重當事人
    對傳聞證據之處分權，及證據資料愈豐富，愈有助於真實發
    見之理念，且強化言詞辯論主義，使訴訟程序得以順暢進行
    ，上開傳聞證據亦均具有證據能力。查本案證人劉有國於警
    詢時之證述及其他下列所引之非供述證據，因檢察官、被告
    及辯護人均未就證據能力予以爭執（見本院卷100 年6 月14
    日審判筆錄），且迄至言詞辯論終結前均未聲明異議，而本
    院審酌上開供述或非供述等證據資料製作時之情況，無不當
    取供及證明力明顯過低之瑕疵，認以之作為證據應屬適當，
    故揆諸前開規定，認前揭證據資料應有證據能力。
  (二)供述證據：
  1.被告詹永銘之自白：證明被告坦承有上揭事實一、二所載之
    犯罪。（見本院卷100 年6 月14日審判筆錄第6 頁）
  2.證人劉有國於警詢、偵查中之證述：證明被告犯如事實一、
    二之犯行。（見100 年偵字第2217號卷第14～16頁、第51～
    53）
  3.證人蘇志輝於偵查中之證述：證明本案被告遭查獲時有喝酒
    。（見100 年偵字第2217號卷第51～53頁）
  (三)非供述證據：
  1.照片6 張：證明被告竊取之重型機車及其持以犯案之兇器外
    觀等事實。（見100 年偵字第2217號卷第28～30頁）
  2.贓物認領保管單1 紙：證明車牌號碼923－DRC號重型機車已
    發還，並由劉有國具名領回之事實。（見100 年偵字第2217
    號卷第22頁）
  3.車牌號碼923－DRC號重型機車之車輛詳細資料查詢單1 紙：
    證明該車為劉柏佾所有之事實。（見100 年偵字第2217號卷
    第27頁）
  (四)綜上證據，核與被告於本院審理時自白之犯罪事實相符（見
    本院卷100 年6 月14日審判筆錄第6 頁），應認被告前揭自
    白為真實可信，本件事證明確，被告上揭事實一、二之犯行
    均洵堪認定，自均應依法論科。
二、論罪科刑之理由：
  (一)被告成立之犯罪：
    按「刑法第329 條之規定旨在以刑罰之手段，保障人民之身
    體自由、人身安全及財產權，免受他人非法之侵害，以實現
    憲法第8 條、第22條及第15條規定之意旨。立法者就竊盜或
    搶奪而當場施以強暴、脅迫者，僅列舉防護贓物、脫免逮捕
    或湮滅罪證三種經常導致強暴、脅迫行為之具體事由，係選
    擇對身體自由與人身安全較為危險之情形，視為與強盜行為
    相同，而予以重罰。至於僅將上開情形之竊盜罪與搶奪罪擬
    制為強盜罪，乃因其他財產犯罪，其取財行為與強暴、脅迫
    行為間鮮有時空之緊密連接關係，故上開規定尚未逾越立法
    者合理之自由形成範圍，難謂係就相同事物為不合理之差別
    對待。經該規定擬制為強盜罪之強暴、脅迫構成要件行為，
    乃指達於使人難以抗拒之程度者而言，是與強盜罪同其法定
    刑，尚未違背罪刑相當原則，與憲法第23條比例原則之意旨
    並無不符」，此有司法院大法官解釋第630 號可參。本案被
    告既非為防護贓物或脫免逮捕而對被害人施以強暴、脅迫手
    段，且尚未使被害人達於難以抗拒之程度，依前揭釋字說明
    ，自與刑法第329 條之準強盜罪之構成要件，先此敘明。核
    被告如事實一攜帶客觀上可供作兇器使用之菜刀竊取機車之
    行為，係犯刑法第321 條第1 項第3 款之攜帶兇器竊盜罪；
    又被告如事實二手持菜刀揮舞，而以加害身體之事恐嚇劉有
    國，致劉有國心生畏懼，而致生危害於安全之行為，係犯刑
    法第305 條之恐嚇危害安全罪。
  (二)量刑理由之說明：
    爰審酌被告前僅有違背安全駕駛交通危險案之前科紀錄，素
    行尚可，此有臺灣高等法院被告前案紀錄表1 份在卷可稽；
    復審酌被告持客觀上可供作兇器使用之菜刀而為竊盜及恐嚇
    行為，危險程度較高、惡性較重；惟衡酌被告於犯後坦認所
    犯之行為，僅爭執起訴書所引之法條適用妥適與否，足顯犯
    後已有悔悟，態度良好；併參酌犯罪之目的、手段、所生危
    害、已獲被害人劉有國原諒、生活狀況及公訴人請求量處適
    當之刑度等一切情狀，爰分別就其所犯如事實一、二之行為
    ，量處如主文所示之刑，並依刑法第51條第5 款之規定，定
    如主文所示之應執行刑，以資懲儆。
三、不予宣告沒收之說明：
    查扣案之菜刀1 把，雖為被告用以犯本案之罪所用之物，然
    查非屬被告所有之物，此有被告於警詢中陳稱該菜刀係自路
    邊撿拾而得等語可參（見100 年偵字第2217號卷第10～13頁
    ），是無從依刑法第38條第1 項第2 款之規定宣告沒收。
四、變更法條之說明：
    參照最高法院27年上字第1722號判例意旨，「強盜罪之強暴
    、脅迫，以在客觀上對於人之身體及自由確有侵害行為為必
    要，若犯人並未實施此項行為，僅因他人主觀上之畏懼，不
    敢出而抵抗，任其取物以去者，尚不能謂與強盜罪之要件相
    符。」，亦即刑法第329 條所謂「當場施以強暴脅迫」者，
    必須在客觀上對於人之身體及自由確有侵害行為為必要。本
    案訊據被告堅決否認有對被害人劉有國施以強暴之犯行，辯
    稱：伊當時喝醉，雖有持菜刀揮舞，為沒有強盜意思等語。
    又被害人劉有國亦證述略稱：被告當時喝的很醉，手持菜刀
    亂揮舞，伊趁隙趨前將被告持刀的手抓住，並由伊妻吳淑梅
    趁機將機車奪回等語。益徵被告持刀揮舞恐嚇劉有國並非基
    於防護贓物之意，且被告當時已酒醉，依上揭證人所述亦無
    當場施以強暴脅迫之可能，依前揭說明，被告所為與刑法第
    329 條準強盜行為之構成要件，尚屬有間，公訴人以上開法
    條起訴尚有未洽，爰就同一事實，依刑事訴訟法第300 條之
    規定變更起訴法條，附此敘明。
五、適用之法律：
  (一)刑事訴訟法第299 條第1 項前段、第300 條。
  (二)刑法第305 條第1 項、第321 條第1 項第3 款、第51條第1
    項第5 款。
  (三)刑法施行法第1 條之1 。
本案經檢察官林俊杰到庭執行職務。
中    華    民    國   100    年    7     月    19    日
                  刑事第二庭審判長法  官  楊清益
                                  法  官  魏宏安
                                  法  官  林靜雯
以上正本證明與原本無異。
如不服本判決應於收受判決後10日內向本院提出上訴書狀，並應
應敘述具體理由。其未敘述上訴理由者，應於上訴期間屆滿後20
日內向本院補提理由書（須附繕本）「切勿逕送上級法院」。告
訴人或被害人如對本判決不服者，應具備理由請求檢察官上訴，
其上訴期間之計算係以檢察官收受判決正本之日期為準。
                                  書記官  劉千瑄
中    華    民    國   100    年    7     月    19    日
附錄本判決論罪科刑法條：
中華民國刑法第305 條：
以加害生命、身體、自由、名譽、財產之事，恐嚇他人致生危害
於安全者，處2 年以下有期徒刑、拘役或300 元以下罰金。
前項之未遂犯罰之。
中華民國刑法第321 條：
犯竊盜罪而有下列情形之一者，處6 月以上、5 年以上有期徒刑
：
一、於夜間侵入住宅或有人居住之建築物、船艦，或隱匿其內而
    犯之者。
二、毀越門扇、牆垣或其他安全設備而犯之者。
三、攜帶兇器而犯之者。
四、結夥三人以上而犯之者。
五、乘火災、水災或其他災害之際而犯之者。
六、在車站或埠頭而犯之者。
前項之未遂犯罰之。